臺灣高等法院高雄分院交通事件裁定　　　　　　　　九十一年度交抗字第一七號
　　抗　告　人
　　即受處分人　欣德路通運股份有限公司
　　代　表　人　甲○○
右抗告人因違反道路交通管理處罰條例聲明異議案件，不服臺灣高雄地方法院九十一
年度交聲字第一五九號中華民國九十一年八月九日第一審裁定（原處分：高雄市交通
事件裁決所九十一年二月十五日高市交裁字第裁三二—Ｚ00000000號），提
起抗告，本院裁定如左：
    主  文
抗告駁回。
    理  由
一、本件聲明異議暨抗告意旨略以：抗告人所有車牌號碼ＸＱ—七三七號營業曳引車
    一部，於民國九十年十一月十三日，由司機陳順來駕駛行經國道一號北向岡山地
    段時，為國道公路警察局第五警察隊岡山分隊員警攔截，並在北向岡山地磅過磅
    檢查是否超重，經檢測結果，認為該營業曳引車載運鋼圈經過磅總重量為三十八
    點零四公噸（該車核重載重量為三十五公噸），超載三點零四公噸，經員警開單
    舉發，並由高雄市交通事件裁決所裁處異議人罰鍰新台幣（下同）一萬四千元，
    並記汽車違規記錄一次，惟異議人認為交通部曾經函示高雄市政府建設局：「如
    超載未達總重量百分之十者，免予舉發。」等語，故本案加上總重量百分之十後
    ，應為三十八點五公噸，異議人並未超載，經依法聲明異議，原審予以駁回。惟
    按，依交通部及警政署函，車輛超載未達總重量百分之十者，屬免罰。本件雖然
    超重，但未達總重量百分之十，應屬免罰，爰提起抗告，請求撤銷原裁定，另為
    免罰之諭知云云。
二、按「汽車裝載貨物超過核定之總重量、總聯結重量者，處汽車所有人罰鍰，並記
    汽車違規紀錄一次，其應歸責於汽車駕駛人時，除依第三項處汽車駕駛人罰鍰及
    依第六十三條第一項第二款記點外，汽車所有人仍應記該汽車違規紀錄一次。」
    「有前二項規定之情形者，應責令改正或當場禁止通行，並處新臺幣一萬元罰鍰
    ，超載十公噸以下者，以總超載部分，每一公噸加罰新臺幣一千元；超載逾十公
    噸至二十公噸以下者，以總超載部分，每一公噸加罰新臺幣二千元；超載逾二十
    公噸至三十公噸以下者，以總超載部分，每一公噸加罰新臺幣三千元；超載逾三
    十公噸者，以總超載部分，每一公噸加罰新臺幣五千元。未滿一公噸以一公噸計
    算。」，道路交通管理處罰條例第二十九條之二第一項、第三項定有明文。
三、經查：
（一）、本件抗告人所有前揭營業曳引車一部，有於右揭時地為警攔查，並接受國道
        一號公路北向岡山地磅之過磅檢查時，確有總重量為三十八點零四公噸，且
        該車核重為三十五公噸，已超重三點零四公噸之事實，抗告人對此並不否認
        ，復有內政部警政署國道公路警察局舉發違反道路交通管理事件通知單一紙
        在卷可查，自堪認為真實。
（二）、抗告人抗告意旨雖以：依交通部及警政署函，車輛超載未達總重量百分之十
        者，屬免罰，而本件雖然超重，但未達總重量百分之十，應屬免罰云云，且
        於原審檢附交通部、警政署函文影本各一紙為證（交路九十字第Ｏ三九三九
        六號前頁、警政署函末頁）。本院查，上開警政署函內雖載有超載未達總重
        量百分之十者，免予舉發等語，惟係建請交通部將所列各項寬容值納入「違
        反道路交通管理事件統一裁罰標準及處理細則」規定，而上開交通部函亦僅
        敘及「查各類交通違規之處罰及執行取締標準，於道路交通管理處罰條例及
        道路交通安全規則等均已有明文規範，故本案貴署關切事項尚難謂有違行政
        程序法且有適法疑義，而其應係員警使用之執法儀器究如何用以認定其逾越
        取締標準，此涉各警察機關採購使用之交通執法儀器精準度事宜，及員警取
        締相關交通違規實務執行認定之作業規定，並無涉法令釋疑，故本案究應如
        何規範為宜，仍請貴署自行核處。」，顯見上開函文意旨固以因各警察機關
        採購使用之交通執法儀器精準度及員警取締相關交通違規實務執行認定之作
        業規範，而影響認定是否已屬取締標準，故或可建議將現行交通執法儀器誤
        差值納為寬容值，惟此僅為建議性質，如交通執法儀器經檢測相當精確，自
        無容許誤差值而予寬容之問題，現行道路交通管理處罰條例內容，並無明文
        規範車輛超載如未逾百分之十得予免罰之規定，自不能僅因交通執法儀器有
        容許誤差值之慣例，即可認為法定核准重量已提高百分之十，否則交通法規
        所規定之核准載重量，豈非變成具文。
（三）、況本案實施測重之北向岡山地磅，經原審函查結果，其誤差值係在法定公差
        內（即正負千分之一，為正負一百公斤），有交通部台灣區○道○○○路南
        區工程處岡山工務段九十一年三月十四日岡工字第Ｏ九八九號書函及函附之
        經濟部標準檢驗局度量衡器檢定合格證書各一紙在卷可憑，足見該地磅相當
        精確，異議人前揭營業曳引車確有超重，並無疑義。另舉發執行單位即國道
        公路警察局第五警察隊就本案執行取締超載亦認為：「一、本隊取締超載容
        許百分之十誤差之慣例，乃係基於各地磅均有法定容許誤差值及其他非駕駛
        人故意超載因素（如車輛加油、加水、貨物遇雨附著水分增加重量等）之考
        量，而分將法定核准載重量提高百分之十。二、ＸＱ—七三七號營業曳引車
        核准總重量為三十五公噸，經過磅總重量已達三十八點零四公噸，超載達三
        點零四公噸，並因超載致板台脫落車道上，造成後車閃避不及而追撞一人死
        亡。」（見卷附之內政部警政署國道公路警察局第五警察隊公警國五刑字第
        Ｏ九Ｏ一三八八一號書函），足認本案抗告人所有前揭營業曳引車於右揭時
        地確有裝載貨物超過核定之總重量之違規事實無訛。抗告人抗告意旨所稱其
        所有前揭營業曳引車裝載貨物雖然超重，但未達總重量百分之十，應屬免罰
        云云，洵不足採。
四、綜上所述，處分機關即高雄市交通事件裁決所依內政部警政署國道公路警察局之
    舉發，以受處分人違反道路交通管理處罰條例案第二十九條之二第三項規定，裁
    處罰鍰一萬四千元，並記汽車違規記錄一次，依法洵無不合。受處分人聲明異議
    ，原裁定認異議為無理由，而予駁回，亦核無不當。抗告意旨以其所有前揭營業
    曳引車裝載貨物雖然超重，但未達總重量百分之十，應屬免罰，請求撤銷原裁定
    ，另為免罰之諭知云云，為無理由，應予駁回。
五、據上論斷，應依道路交通案件處理辦法第二十六條，刑事訴訟法第四百十二條，
    裁定如主文。
中      華      民      國    九十一    年      九      月     三十     日
                              臺灣高等法院高雄分院刑事第三庭
                                  審判長法官  謝宏宗
                                        法官  莊崑山
                                        法官  陳中和
右正本證明與原本無異。
不得再抗告。
                                  法院書記官  梁美姿
中      華      民      國    九十一    年      十      月     一       日
